臺灣高雄地方法院刑事判決　　　　　　　　　　　　九十二年度訴字第一三九四號
　　公　訴　人　臺灣高雄地方法院檢察署檢察官
　　被　　　告　丁○○
　　選任辯護人　鄭國安律師
　　　　　　　　陳炳彰律師
　　　　　　　　吳麗珠律師
右列被告因違反洗錢防制法等案件，經檢察官提起公訴（九十二年度偵字第七四八一
號），本院判決如左：
    主  文
丁○○共同以犯洗錢罪為常業，處有期徒刑貳年，緩刑伍年。丁○○所得財物新臺幣
貳拾柒萬元，沒收，如全部或一部不能沒收時，以其財產抵償之。扣案如附表一所示
之存摺玖本、金融卡捌張、印章柒枚及附表二所示之物，均沒收。
    事  實
一、丁○○於民國九十一年六月間因故被退學，為賺錢謀生，於同年七月間某日，見
    自由時報廣告上刊登之廣告，而依0000000000號、00000000
    00號電話與綽號「阿忠」之呂謹忠（另案由檢察官偵辦中）接洽應徵某理財公
    司外務員之工作，嗣經該理財公司之自稱「劉主任」之成年男子表示錄取，即受
    雇該理財公司。丁○○明知由自稱「劉主任」、「陳小姐」、「李代書」、「小
    雄」、另一位「陳小姐」（以下稱「陳票」）之成年人與呂謹忠所組成之某理財
    公司，係以在報紙分類廣告欄刊登信用貸款之不實廣告，誘使急需金錢之不特定
    人依廣告內容與之聯絡，詐騙借款人支付代辦信用貸款之手續費用，並將該費用
    匯至渠等指定之銀行為常業之詐騙集團（下稱詐騙集團），竟為賺取每月新台幣
    （下同）三萬元之薪資，而與該詐騙集團之成員及丙○○（九十一年十二月始加
    入該集團，業經本院以九十二年度訴字第二四二一號判處有期徒刑六月，緩刑二
    年確定在案），共同基於常業詐欺與常業洗錢之犯意聯絡，先由呂瑾忠教導丁○
    ○負責替該詐騙集團擔任領款、軋支票等工作後，再由該集團交付五千元供丁○
    ○申請門號0000000000號行動電話作為聯絡工具，並由該詐騙集團之
    成員綽號「小雄」之成年男子處，取得如附表一所示人頭帳戶之存摺、印章及提
    款卡，再聽從該集團「陳小姐」、「劉主任」之指示，每日以該提款卡至銀行提
    領現金一百元，以測試該人頭帳戶是否遭凍結，並依「陳小姐」之指示向「陳票
    」拿取支票，並持之向銀行提示後，再轉匯到「陳小姐」所指定之銀行帳戶內，
    以運用人頭帳戶從事支票提領、轉帳與匯款等足以掩飾或隱匿他人重大犯罪所得
    之財物之工作，並恃以維生。嗣上開詐騙集團於九十二年四月初，偽以「中信信
    貸公司」（下稱中信公司）名義，在聯合報上刊登信用貸款之不實廣告，表示可
    提供信用貸款，並留下（○二）00000000號之電話號碼作為聯絡方式，
    適有甲○○因購屋急需款項，乃於九十二年四月四日上午某時，依報載之上開電
    話號碼撥打與該詐騙集團成員自稱「李代書」之姓名年籍不詳成年男子接洽貸款
    事宜，該「李代書」向甲○○佯稱，如欲貸款須依其指示至復華銀行台北分行開
    戶，於開戶時須設定語音轉帳功能，且須將其存款存入上開復華銀行帳戶內作為
    財力證明，致甲○○陷於錯誤而於復華銀行台北分行，開立戶名：甲○○，帳號
    ：0000000000000號帳戶，並將一百萬元現金存入該帳戶內，旋甲
    ○○上開帳戶內之一百萬元存款，乃遭姓名年籍不詳之成年人轉入丁○○所持有
    之陳志浩（業經本院前開判決判處有期徒刑四月，緩刑二年確定）如附表一編號
    一所示之中國信託銀行帳戶內。丁○○並依「陳小姐」之指示，於同日十四時五
    十二分左右，持陳志浩上開中國信託銀行帳戶之存摺、印章，前往位於高雄市苓
    雅區○○○路二九號之東高雄分行（下稱中國信託東高雄分行），以「陳志浩」
    名義製作提款單，提領現金二十萬元後，再以「黃景聰」名義製作台灣中小企業
    銀行存款憑條，將上開款項存入黃景聰在臺灣區中小企業銀行中壢分行帳號00
    000000000號帳戶內，而隱匿該詐騙集團常業詐欺所取得之財物。隨後
    丁○○又於同日十六時許，持陳志浩附表一編號一之帳戶存摺、印章，前往位於
    高雄市三民區○○○路五十二號之中國信託銀行北高雄分行，欲以「陳志浩」名
    義製作提款單，提領陳志浩上開中國信託帳戶內之存款五十萬元，並欲將之轉入
    其持有之許金火如附表一編號三所示之帳戶，以隱匿該詐騙集團常業詐欺所得財
    物，而為行員施岑芳發覺報警而當場以現行犯逮捕，致未得逞。經警得丁○○同
    意後其位於高雄市○○區○○路四十六巷十四號三樓之住處執行搜索，並扣得如
    附表一、附表二所示之存摺、金融卡、印章及丁○○所有之筆記本、行動電話等
    物，始悉上情。
二、案經高雄市政府警察局第三民第二分局報告臺灣高雄地方法院檢察署檢察官偵查
起訴。
    理  由
一、右揭事實業據被告丁○○於本院審理中坦承不諱，並經告訴人甲○○於警詢、偵
    查及本院調查中指述綦詳；復有「中信公司」之貸款廣告、告訴人甲○○之復華
    銀行活期儲蓄存款存摺及內頁各一紙、被告丁○○以另案被告陳志浩名義領出二
    十萬元之中國信託銀行提款憑證、被告丁○○以黃景聰名義存入二十萬元之臺灣
    中小企業銀行存款憑條、被告丁○○以另案被告陳志浩名義欲提領五十萬元之中
    國信託銀行提款憑證各一紙、玉山銀行七賢分行九十二年四月三十日之玉七賢字
    第○三○四三○○三號函、泛亞銀行建國分行九十二年四月三十日之泛建字第五
    七○號函、萬通銀行高雄分行九十二年四月二十二日之（九二）萬通高雄字第一
    六八號函、大眾銀行高雄分行九十二年五月十二日之眾高發字第一三八號函、中
    國信託商業銀行九十三年二月十六日（九三）興字第○九六二○○一六號函、臺
    灣中小企業銀行中壢分行九十三年二月十九日九三中壢字第○三六二號函暨各該
    函文所附之交易資料查詢表各一份在卷可稽，足見被告丁○○確與「陳小姐」、
    「劉主任」等人籌組詐欺集團且偽以「中信公司」名義，以貸款先支付手續費之
    方式，詐騙告訴人甲○○將現金一百萬元匯入，並以另案被告陳志浩所提供之附
    表一提所示帳戶將之提領完畢，且依該詐欺集團成員以刊登廣告之方式，使不特
    定人撥打電話欲向該詐欺集團貸款，並由被告丁○○分別提領及存入黃景聰、許
    金火之上開帳戶中之犯罪模式觀之，足認該集團成員係以詐欺為常業，並利用陳
    志浩、黃景聰、許金火等人之人頭帳戶掩飾、隱匿前揭常業詐欺犯行所得財物無
    訛。
二、按刑法上所謂常業犯，指反覆以同種類行為為目的之社會活動之職業性犯罪而言
    ，至於犯罪所得之多寡，是否恃此犯罪為唯一之謀生職業，則非所問，縱令兼有
    其他職業，仍無礙於該常業犯罪之成立（最高法院八十五年度臺上字第五一○號
    判例參照）；又按刑法上之常業犯，祇須有賴某種犯罪為生活，而有事實上之表
    現為已足，不以犯罪時間之長短為標準，亦不以專賴該犯罪為唯一生活依憑之必
    要，縱令尚有其他職業，仍無礙於常業犯之成立（最高法院八十八年臺上字第二
    九一六號判決參照）。查被告丁○○於本院訊問時自承：案發當時伊剛被退學，
    為了賺錢，才聽從指示等語（參見本院聲羈卷第六頁、本院刑事卷第二○、二七
    頁），足見被告丁○○為警查獲當時並無其他職業，其確有與「劉主任」所屬詐
    欺集團共同詐騙他人財物及洗錢，並賴此為生之常業故意甚明，且「劉主任」所
    屬詐欺集團刊登報紙廣告，對不特定人詐取財物，被害人眾多，更徵「劉主任」
    所屬之詐欺集團有常業之犯行。又按掩飾或隱匿因自己或他人重大犯罪所得財物
    或財產上利益，係屬洗錢防制法第二條第一款規定所稱之洗錢，又依同法第三條
    第一項第五款規定，刑法第三百四十條之常業詐欺取財罪，係屬該法所稱「重大
    犯罪」。是核被告丁○○所為，係犯刑法第三百四十條之常業詐欺罪及洗錢防制
    法第九條第二項之常業洗錢罪：被告丁○○與「劉主任」等人所屬之犯罪集團，
    就刑法第三百四十條之常業詐欺罪及洗錢防制法第九條第二項之常業洗錢罪二罪
    ，有犯意聯絡，及行為分擔，為共同正犯。又被告丁○○對其所犯常業洗錢罪部
    分，於審判中已自白不諱，應依洗錢防制法第九條第五項後段規定，減輕其刑。
    又被告丁○○所犯刑法第三百四十條之常業詐欺罪及洗錢防制法第九條第二項之
    常業洗錢罪二罪間，有方法目的之牽連關係，依刑法第五十五條之規定，應從較
    重之常業洗錢罪處斷；爰審酌被告丁○○於失業中，不循正途找正當工作謀生，
  竟以參與詐騙集團騙取他人財物，並藉他人帳戶隱匿犯罪所得，嚴重破壞經濟秩
    序，惡性非輕，惟念其並無科紀錄，有臺灣高等法院被告全國前案紀錄表各一份
    在卷足按，素行良好，犯後已坦承犯行，尚知悔悟等一切情狀，量處如主文所示
    之刑。末查，被告前未曾受有期徒刑以上刑之宣告，業如上述，僅因一時貪慾失
    慮，致罹刑典，事後已坦承犯行，深具悔意，經此偵審程序及刑之宣告後，應知
    警惕而無再犯之虞，本院因認暫不執行渠等之刑為當，均予以宣告緩刑五年，用
    啟自新。
三、按犯本法之罪者，因犯罪所得財物，不問屬於犯人與否，沒收之，如全部或一部
    不能沒收時，追徵其價額或以其財產抵償之，所謂因犯罪所得財物，包括因犯罪
    取得之報酬在內，洗錢防制法第十二條第一項、第四條第二款分別定有明文，是
    被告丁○○自九十一年七月起至九十二年四月四日為警查獲之日止，已領取九個
    月之薪水（九十二年四月份薪水尚未領領取，業經被告陳明在卷，見警卷第三頁
    ），每月薪水三萬元，共得報酬二十七萬元，亦應予以沒收。如全部或一部不能
    沒收時，均以其財產抵償之。至扣案如附表一所示之存摺、金融卡、印章均係詐
    欺集團所有，供本件犯罪所用之物，在共犯責任範圍內，均依刑法第三十八條第
    一項第二款規定，予以宣告沒收。另扣案如附表二之筆記本二本及000000
    0000號摩托羅拉行動電話一支，均係被告所有，供犯本罪用以記載人頭帳戶
    帳號及與該詐騙集團聯絡之用，均應依刑法第三十八條第一項第二款規定，予以
    宣告沒收。至被告因犯常業洗錢罪所得之扣案如附表一編號一帳戶內之存款八十
    萬元，係被害人黃明麗所有，應依洗錢防制法第十二條第一項規定發還被害人黃
    明麗，併此敘明。
四、公訴意旨另以：被告丁○○竟與「劉主任」、「陳小姐」、「小雄」、「阿忠」
    （即呂瑾忠）等人基於常業詐欺之犯意聯絡，利用，利用人頭帳戶之提款卡、存
    摺或印鑑等物，多次不定期存提領現金一百餘元，或依據「陳小姐」指示，多次
    不定期為該詐騙集團從事匯款、轉帳與軋支票等工作，並於九十二年四月四日依
    」陳小姐」意圖為他人不法之所有，基於偽造文書與詐欺取財之概括犯意，連續
    於同日十四時五十二分左右，持陳志浩帳戶之存摺、印章，前往中國信託東高雄
    分行，冒用陳志浩名義製作提款單，並偽造陳志浩簽名之詐術方法，致使中國信
    託東高雄分行行員黃淑貞陷於錯誤而交付現金二十萬元，致生損害於陳志浩與中
    國信託銀行對於存提款管理之正確性。得手後丁○○再以冒用黃景聰名義，偽造
    黃景聰名義之台灣中小企業銀行存款憑條之方式，將上開款項存入黃景聰帳戶內
    ，致生損害於台灣中小企業銀行對於存提款管理之正確性。隨後被告丁○○又於
    同日十六時許，持陳志浩帳戶之存摺、印章，前往中國信託商業銀行北高雄分行
    ，欲以冒用陳志浩名義製作提款單並偽造陳志浩署押之詐術方法，提領陳志浩帳
    戶內之存款五十萬元，並欲轉入其所持有之許金火中國信託商業銀行三民分行、
    帳號：000000000000號帳戶，以隱匿該詐騙集團常業詐欺所得財物
    因認被告丁○○涉犯刑法第三百四十條之常業詐欺罪及同法第二百十六條、第二
    百十條之行使偽造私文書罪。惟查，被告丁○○所持有如附表一所示之陳志浩等
    人之銀行帳戶存摺、印章，均係該詐騙集團所提供，業經被告丁○○供承在卷，
    核與證人陳志浩於調查中結證稱：伊按報紙上所刊登之廣告去銀行開戶後，再將
    該帳戶之存摺、印章及金融卡以八百元之價格賣給一名年約二十五、六歲的男子
    等語，大致相符，足見被告丁○○所持有之銀行帳戶均係該詐騙集團向他人所購
    得，而陳志浩等人既同意將銀行存摺連同印章及提款卡出售他人，顯已概括授權
    持有該存摺、印章者可以其名義進行存提款或匯款之行為，是被告丁○○所持有
    之上開帳戶既係經陳志浩等人頭之概括授權，其以該人之名義製作存款、提款或
    匯款單，即無偽造文書可言，而中國信託銀行東高雄行員黃淑貞於核對存提款單
    及印章相符後，將款項交予被告丁○○亦無詐欺之問題，是公訴人認被告丁○○
    此部份犯行尚涉犯行使偽造私文書及常業詐欺罪嫌，尚有誤會，本院原應為無罪
    之諭知，然公訴人認此部份犯行與前開論罪部分有裁判上一罪關係，故本院爰不
    另為無罪之諭知，附此敘明。
據上論斷，應依刑事訴訟法第二百九十九條第一項前段，洗錢防制法第九條第二項、
第五項後段、第十二條第一項，刑法第十一條前段、第二十八條、第三百四十條、第
五十五條、第三十八條第一項第二款、第七十四條第一款，判決如主文。
本案經檢察官乙○○到庭執行職務。
中      華      民      國    九十三    年      三      月    二十九    日
                                  臺灣高雄地方法院刑事第七庭
                                    審判長法  官    曾逸誠
                                  法  官    陳月雯
                                          法  官    廖純卿
右正本證明與原本無異。
如不服本判決，應於判決送達後十日內，向本院提出上訴狀。
                                          書記官    劉企萍
中      華      民      國    九十三    年      四      月    五        日
附表一
┌──┬─────┬────────┬────────┬─────────┬────────┐
│編號│戶      名│開   戶   銀  行│帳            號│扣   押   物   品 │  備    註      │
├──┼─────┼────────┼────────┼─────────┼────────┤
│一  │陳志浩    │中國信託商業銀行│00000000│存摺一本、印章一枚│新台幣八十萬元應│
│    │          │新興分行        │三一九四        │、該帳戶內存款新台│依洗錢防制法第十│
│    │          │                │                │幣八十萬元。      │二條規定，發還被│
│    │          │                │                │                  │害人黃明麗。    │
├──┼─────┼────────┼────────┼─────────┼────────┤
│二  │黃琮翔    │高雄區中小企業銀│00000000│存摺一本、金融卡一│                │
│    │          │行東高雄分行    │一六五三五五    │張。              │                │
├──┼─────┼────────┼────────┼─────────┼────────┤
│三  │許金火    │中國信託商業銀行│00000000│存摺一本、金融卡兼│                │
│    │          │三民分行        │六七三三        │信用一張、印章一枚│                │
│    │          │                │                │。                │                │
├──┼─────┼────────┼────────┼─────────┼────────┤
│四  │張翊芸    │中央信託局北高雄│00000000│存摺一本、金融卡一│                │
│    │          │分行            │三００四三七    │張、印章一枚。    │                │
├──┼─────┼────────┼────────┼─────────┼────────┤
│五  │陳志遠    │中央信託局北高雄│00000000│存摺一本、金融卡一│                │
│    │          │分行            │三００四一一    │張、印章一枚。    │                │
├──┼─────┼────────┼────────┼─────────┼────────┤
│六  │陳志遠    │臺灣銀行博愛分行│00000000│存摺一本、金融卡一│                │
│    │          │                │九三二          │張。              │                │
├──┼─────┼────────┼────────┼─────────┼────────┤
│七  │黃中明    │台北銀行北高雄分│00000000│存摺一本、金融卡一│                │
│    │          │行              │０四一一        │張、印章一枚。    │                │
├──┼─────┼────────┼────────┼─────────┼────────┤
│八  │吳明傑    │聯邦銀行高雄分行│00000000│存摺一本、金融卡一│                │
│    │          │                │六六三四        │張、印章一枚。    │                │
├──┼─────┼────────┼────────┼─────────┼────────┤
│九  │吳智雄    │台新銀行七賢分行│00000000│存摺一本、金融卡一│                │
│    │          │                │一一七四００    │張、印章一枚。    │                │
└──┴─────┴────────┴────────┴─────────┴────────┘
附表二
┌──┬───────────────────────┬─────┐
│編號│  名            稱                            │  數  量  │
├──┼───────────────────────┼─────┤
│一  │筆記本                                        │二本      │
├──┼───────────────────────┼─────┤
│二  │0000000000號摩托羅拉牌行動電話      │一支      │
└──┴───────────────────────┴─────┘
附錄法條：
刑法第三百四十條
以犯第三百三十九條之罪為常業者，處一年以上七年以下有期徒刑，得併
科五萬元以下罰金。
洗錢防制法第九條
犯第二條第一款之罪者，處五年以下有期徒刑，得併科新臺幣三百萬元以
下罰金。
犯第二條第二款之罪者，處七年以下有期徒刑，得併科新臺幣五百萬元以
下罰金。
以犯前二項之罪為常業者，處三年以上十年以下有期徒刑，得併科新臺幣
一百萬元以上一千萬元以下罰金。
法人之代表人、法人或自然人之代理人、受雇人或其他從業人員，因執行
業務犯前三項之罪者，除處罰行為人外，對該法人或自然人並科以各該項
所定之罰金。但法人之代表人或自然人對於犯罪之發生，已盡力監督或為
防止行為者，不在此限。
犯前四項之罪，於犯罪後六個月內自首者，免除其刑；逾六個月者，減輕
或免除其刑；在偵查或審判中自白者，減輕其刑。
